最高法院刑事判決 
111年度台上字第4564號
上  訴  人  邱繼陞                     


                  
上列上訴人因妨害性自主案件，不服臺灣高等法院中華民國111
年5月24日第二審判決（111年度侵上訴字第84號，起訴案號：臺
灣桃園地方檢察署109年度偵字第12128號），提起上訴，本院判
決如下：
    主  文
上訴駁回。
    理  由
一、按刑事訴訟法第377條規定：上訴於第三審法院，非以判決
    違背法令為理由，不得為之。是提起第三審上訴，應以原判
    決違背法令為理由，係屬法定要件，且必須依據卷內資料為
    具體之指摘，並足據以辨認原判決已具備違背法令之形式，
    始屬相當。本件原判決以第一審判決認定上訴人邱繼陞有如
    其事實欄所載，於民國108年12月7日凌晨5時許，對於年僅1
    1足歲Ａ女（姓名詳卷，96年12月18日生）為性交之犯行，而
    論上訴人以對於未滿14歲女子為性交罪為基礎（按第一審判
    決關於犯罪事實及論罪部分，均未據當事人提起第二審上訴
    ），因而維持第一審關於量處上訴人有期徒刑3年部分之判
    決，而駁回上訴人僅就第一審判決關於量刑部分在第二審之
    上訴，已詳敘其刑罰裁量之理由，俱有卷存證據資料可資覆
    按，從形式上觀察，原判決即本案關於量刑部分，並無足以
    影響其判決結果之違法情形存在。
二、上訴人上訴意旨略以：伊與Ａ女於本件案發當時係男女朋友
    關係，因年輕識淺與一時情慾衝動而對Ａ女性交，犯後深感
    懊悔，於第一審遭通緝逮捕到案後即坦承本件被訴犯行不諱
    ，且在家境困窘之情況下，仍有心賠償Ａ女因此所受之精神
    損害，無奈礙於Ａ女之父無和解意願而未果，尚難謂伊犯後
    態度不佳，所犯實屬情輕法重。第一審判決疏未審酌上情，
    遽認伊本件犯行並無顯可憫恕情形，而未依刑法第59條規定
    酌量減輕其刑，以致量刑過重，洵有違誤。乃原判決對於第
    一審判決關於量刑部分之上述違誤未予糾正，猶予維持，同
    屬失當云云。
三、惟刑罰加重或減輕事由有無之認定及科刑輕重，均係事實審
    法院之職權，倘已敘明其取捨證據之心證理由，且量刑亦符
    合規範體系及目的，於裁量權之行使無所逾越或濫用，而無
    明顯違背公平、比例及罪刑相當原則者，即不得任意指為違
    法而執為適法之第三審上訴理由。原判決對於上訴人本件犯
    罪情節何以尚難認有何特殊之原因、背景或環境，以致在客
    觀上並無足以引起一般同情之情形，因認尚無適用刑法第59
    條規定酌減其刑之餘地，已於理由內詳予說明；另敘明第一
    審判決之量刑，係以上訴人之責任為基礎，並依刑法第57條
    各款所列事項，審酌本案犯罪一切情狀，而量處有期徒刑3
    年，尚稱妥適，乃予維持之理由甚詳（見原判決第2頁第6行
    至第4頁第13行），核未逾越或濫用法律賦予刑罰自由裁量
    之權限，亦無明顯違背公平、比例及罪刑相當原則之情形，
    自不能任意指摘為違法。況第一審判決所量處之刑，已屬上
    訴人本件所犯罪名之最低法定刑，尤難認有量刑過重之情形
    。本件上訴人上訴意旨並未依據卷內資料具體指摘原判決究
    有何違背法令之情形，徒重執其不為原審所採之相同陳詞，
    再事爭辯，無非係對於原審就刑罰減輕事由審認與科刑輕重
    職權之適法行使，以及原判決已詳細論斷說明之事項，任意
    指摘，顯不足據以辨認原判決已具備違背法令之形式，揆諸
    首揭規定及說明，其上訴為違背法律上之程式，應予駁回。
據上論結，應依刑事訴訟法第395條前段，判決如主文。
中　　華　　民　　國　　111 　年　　10　　月　　20　　日
                  刑事第一庭審判長法　官   郭  毓  洲
                                  法　官   林  英  志
                                  法　官   林  靜  芬
                                  法　官   沈  揚  仁
                                  法　官   蔡  憲  德
本件正本證明與原本無異
                                  書記官
中　　華　　民　　國　　111 　年　　10　　月　　21　　日